【裁判字號】    99,訴,233
【裁判日期】    990730
【裁判案由】    毒品危害防制條例
【裁判全文】
臺灣基隆地方法院刑事判決               99年度訴字第233號
公  訴  人  臺灣基隆地方法院檢察署檢察官
被      告  乙○○
上列被告因違反毒品危害防制條例案件，經檢察官提起公訴（99
年度毒偵字第398 號、第668 號），被告就被訴事實為有罪之陳
述，本院合議庭裁定由受命法官獨任進行審判，經改依簡式審判
程序審理後判決如下：
    主  文
乙○○施用第一級毒品，累犯，處有期徒刑柒月；又施用第二級
毒品，累犯，處有期徒刑月；又施用第一級毒品，累犯，處有
期徒刑柒月；又施用第二級毒品，累犯，處有期徒刑月。應執
行有期徒刑壹年。
    事  實
一、乙○○前因施用毒品案件，經本院裁定送觀察、勒戒後，認
    有繼續施用毒品之傾向，再經本院裁定令入戒治處所施以強
    制戒治，於民國91年7 月5 日強制戒治執行期滿，並由臺灣
    基隆地方法院檢察署檢察官以91年度戒毒偵字第43號為不起
    訴處分確定。復於上開強制戒執行完畢後之5 年內，因施用
    第一級、第二級毒品案件，經本院以94年度訴字第886 號各
    判處有期徒刑8 月、6 月，應執行有期徒刑1 年確定（下稱
    甲案）。再因贓物案件，經本院以94年度基簡字第720 號判
    處有期徒刑3 月（下稱乙案）。又因竊盜案件，經本院以94
    年度易字第405 號判處有期徒刑1 年（下稱丙案）。其因甲
    乙丙案件所處之刑，嗣經本院以96年度聲減字第48號各減刑
    二分之一，並合併定應執行有期徒刑1 年1 月確定，並於96
    年7 月16日執行完畢。再因竊盜案件，分經本院以96年度基
    簡字第1187號、96年度易字第786 號各判處有期徒刑4 月、
    5 月確定（下稱丁、戊案件）。又因施用第一級、第二級毒
    品案件，經本院以96年度訴字第1198號判處有期徒刑7 月（
    4 罪）、3 月（2 罪），應執行有期徒刑1 年2 月確定（下
    稱己案）。復因施用第一級毒品案件，經本院以97年度訴字
    第406 號判處有期徒刑7 月確定（下稱庚案）。其因丁戊己
    庚案件所處之刑，嗣經本院以97年度聲字第512 號裁定合併
    應執行有期徒刑2年3月確定，於98年12月7日執行完畢。
二、詎乙○○猶未戒斷毒癮，復分別基於施用第一級毒品海洛因
    、第二級毒品甲基安非他命之犯意，先後於下列時、地，各
    別施用第一級毒品海洛因、第二級毒品甲基安非他命，而為
    警於下列時、地查獲：
  (一)99年1 月24日上午8 時許，在基隆市○○街45巷14號住處，
    以將第一級毒品海洛因摻水注入注射針筒，再施打入身體之
    方式，施用第一級毒品海洛因1 次，過後約10分鐘，同在上
    址，以將第二級毒品甲基安非他命置於玻璃球內燒烤，再吸
    食所產生煙霧之方式，施用第二級毒品甲基安非他命1 次。
    嗣乙○○因另涉竊盜案件，經基隆市警察局第二分局正濱派
    出所員警通知至所接受詢問，其間經警徵得其同意採尿送驗
    ，結果呈嗎啡、甲基安非他命之陽性反應，而悉上情。
  (二)99年2 月24日中午，同在上址住處，以同前施用第一級毒品
    海洛因之方式，再次施用第一級毒品海洛因，又於同日下午
    1 時許，在上址，以同前施用第二級毒品甲基安非他命之方
    式，再次施用第二級毒品甲基安非他命1 次。嗣於同日下午
    6 時25分許，基隆市警察局第一分局延平街派出所員警持搜
    索票，至基隆市○○區○○路246 巷10號乙○○友人李仁順
    住處執行搜索時，乙○○適在現場，經警徵得其同意採尿送
    驗，結果呈嗎啡、甲基安非他命之陽性反應，始悉上情。
三、案經基隆市警察局第一、第二分局報告臺灣基隆地方法院檢
    察署檢察官偵查後起訴。
    理  由
壹、程序事項：
    本件被告乙○○所犯者非為死刑、無期徒刑、最輕本刑為3
    年以上有期徒刑之罪或高等法院管轄第一審案件，其於準備
    程序進行中，先就被訴事實為有罪之陳述，經告知其簡式審
    判程序之旨，並聽取公訴人、被告之意見後，本院業已依刑
    事訴訟法第273 條之1 第1 項之規定，裁定由受命法官獨任
    以簡式審判程序進行本案之審理。
貳、實體事項：
一、認定犯罪事實所憑之證據及理由：
    上開事實，業據被告於本院審理時坦承在卷，且其為警查獲
    時所採集之尿液送驗後，結果呈嗎啡、甲基安非他命之陽性
    反應，有台灣尖端先進生技醫藥股份有限公司濫用藥物檢驗
    報告2 份及基隆市警察局第一、第二分局偵辦毒品案件尿液
    檢體對照表各1 紙附卷可稽，被告之自白核與事實相符，可
    以採信。綜上，本案事證明確，被告施用第一級、第二級毒
    品之犯行洵堪認定，應依法論科。
二、論罪科刑：
  (一)按毒品危害防制條例係於92年7 月9 日修正公布，自93年1
    月9 日起施行，其中第20條、第23條將施用毒品之刑事處遇
    程序，區分為「初犯」、「五年內再犯」、「五年後再犯」
    。依其立法理由之說明：「初犯」，經觀察、勒戒或強制戒
    治後，應為不起訴處分或不付審理之裁定；經觀察、勒戒或
    強制戒治執行完畢釋放後，「五年內再犯者」，因其再犯率
    甚高，原實施之觀察、勒戒及強制戒治既已無法收其實效，
    爰依法追訴或裁定交付審理。至於經觀察、勒戒或強制戒治
    執行完畢釋放後，「五年後再犯者」，前所實施之觀察、勒
    戒或強制戒治已足以遮斷其施用毒品之毒癮，為其自新及協
    助其斷除毒癮，仍適用「初犯」規定，先經觀察、勒戒或強
    制戒治之程序。從而依修正後之規定，僅限於「初犯」及「
    五年後再犯」二種情形，始應先經觀察、勒戒或強制戒治程
    序。倘被告於5 年內已再犯，經依法追訴處罰，縱其第三次
    （或第三次以上）再度施用毒品之時間，在初犯經觀察、勒
    戒或強制戒治執行完畢釋放五年以後，已不合於「五年後再
    犯」之規定，且因已於「五年內再犯」，顯見其再犯率甚高
    ，原實施觀察、勒戒或強制戒治，已無法收其實效，即應依
    該條例第10條處罰（最高法院95年度台非字第59號、第65號
    判決意旨及最高法院95年第7 次刑事庭會議決議意旨參照）
    。被告有如事實欄所載，於91年7 月5 日強制戒治執行完畢
    ，且於上開強制戒治執行完畢後之5 年內，再因施用毒品案
    件，經法院判處徒刑確定等情，有臺灣高等法院被告前案紀
    錄表在卷可稽。被告既曾於「五年內再犯」，且經追訴處罰
    ，竟又於如事實欄二所示之時間，先後施用第一級、第二級
    毒品，揆諸前揭說明，即非屬毒品危害防制條例第20條第3
    項所定「五年後再犯」之情形，故檢察官依法逕行起訴，於
    法要無不合，合先敘明。
  (二)查海洛因、甲基安非他命分係毒品危害防制條例第2 條第2
    項第1 款、第2 款所定之第一級、第二級毒品，被告如事實
    欄二所示非法先後施用第一級毒品海洛因（2 次）及第二級
    毒品甲基安非他命（2 次）之行為，核分係犯毒品危害防制
    條例第10條第1 項、第2 項之施用第一級毒品罪（2 罪）、
    施用第二級毒品罪（2 罪）。被告因施用而持有第一級毒品
    海洛因、第二級毒品甲基安非他命之低度行為，應各為其施
    用第一級、第二級毒品之高度行為所吸收，均不另論罪。又
    被告前曾受如事實欄所示之有期徒刑執行完畢，有臺灣高等
    法院被告前案紀錄表在卷可按，其於有期徒刑執行完畢後，
    5 年以內故意再犯本件有期徒刑以上之罪，為累犯，其所犯
    上開4 罪，均應依法加重其刑。再被告上開所犯4 罪，犯意
    各別，行為不同，應予分論併罰。爰審酌其犯罪之動機、曾
    有施用毒品之前科仍不知戒除，惟犯罪後坦承犯行，且所犯
    施用毒品犯行乃戕害自己身心健康，並未危及他人等一切情
    狀，分別量處如主文所示之刑，並定其應執行之刑。
據上論斷，應依刑事訴訟法第273 條之1 第1 項、第299 條第1
項前段，毒品危害防制條例第10條第1 項、第2 項、第23條第2
項，刑法第11條前段、第47條第1 項、第51條第5 款，判決如主
文。
本案經檢察官甲○○到庭執行職務。
中    華    民    國    99    年    7     月    30    日
                  刑事第二庭法  官  劉桂金
以上正本證明與原本無異。
如不服本判決應於收受送達後10日內向本院提出上訴書狀，並應
敘述具體理由；其未敘述上訴理由者，應於上訴期間屆滿後20日
內向本院補提理由書(均須按他造當事人之人數附繕本)「切勿逕
送上級法院」。
中    華    民    國    99    年    7     月    30    日
                            書記官  劉如純
附錄本案論罪法條：
毒品危害防制條例第10條
施用第一級毒品者，處6 月以上5 年以下有期徒刑。
施用第二級毒品者，處3 年以下有期徒刑。

司法院資訊處製作；財團法人民間司法改革基金會備份。
